【裁判字號】    97,消債清,16
【裁判日期】    970912
【裁判案由】    清算事件
【裁判全文】
臺灣臺南地方法院民事裁定            97年度消債清字第16號
債  務  人  甲○○
上列當事人因消費者債務清理事件聲請清算，本院裁定如下：
    主    文
聲請駁回。
聲請費用由聲請人負擔。
    理    由
一、按債務人與金融機構協商成立者，不得聲請更生或清算，但
    因不可歸責於己之事由，致履行顯有重大困難者，不在此限
    ；本條例施行前，債務人依金融主管機關協調成立之中華民
    國銀行公會會員辦理消費金融案件無擔保債務協商機制與金
    融機構成立之協商，準用前項之規定，消費者債務清理條例
    第151條第5項、第6項分別定有明文。 又聲請更生或清算不
    合程式或不備其他要件者，法院應以裁定駁回之，但其情形
    可以補正者，法院應定期間先命補正， 復為同條例第8條所
    明定。
二、本件聲請人向本院聲請清算，其主張略以：聲請人於消費者
    債務清理條例施行前，雖曾與各債權銀行成立協商，約定每
    月償還新臺幣（下同）35,671元，惟聲請人任職於儀億興業
    公司每月可得薪資24,000元，扣除扶養父母、子女費用及本
    身生活費等必要支出後，已不足清償協商款。債務人財產有
    耀文電子工業股份有限公司股份200,000 元，有不能清償債
    務之情事，而債務人之無擔保或無優先權之債務總額未逾
    1,200 萬元，復未經法院裁定開始更生程序或宣告破產，惟
    因不可歸責於己之事由，致履行顯有重大困難，為此，依消
    費者債務清理條例提出本件清算之聲請等語。
三、經查：
(一)、債務人前於消費者債務清理條例施行前，依金融主管機關協
    調成立之中華民國銀行公會會員辦理消費金融案件無擔保債
    務協商機制與金融機構於民國（下同）95年6 月間成立協商
    ，當時債務人之無擔保債務總額為2,853,707 元，雙方約定
    債務人每月應償還款項為35,671元，分80期繳納，債務人開
    始繳款後至95年10月起毀諾未再依約履行等情，有債權人台
    新國際商業銀行陳報狀及債務人提出之債務協商協議書、無
    擔保還款計畫表等件附卷為證。
(二)、債務人雖於97年7月2日補正狀內陳稱：伊於95年6月協商當
    時任職於儀億興業公司每月可得薪資33,000元，扣除扶養父
    母、子女費用及本身生活費等必要支出後，已不足清償協商
    款等語。然經本院依職權調取債務人稅務電子閘門財產所得
    調件明細表顯示，債務人於95年全年度薪資所得438,031元
    ，每月平均約有36,500元，較債務人於97年7月2日補正狀內
    陳報協商當時每月可得薪資33,000元為高，其所述與實情不
    符，已屬可疑；96年全年度薪資所得雖僅137,910元，然觀
    之債務人自96年3月7日退保，退保後亦無任何勞工保險加保
    資料（見卷附之稅務電子閘門財產所得調件明細表、勞保電
    子閘門查詢作業表），惟債務人於聲請狀卻稱：其現於儀億
    興業公司「在職中，每月可得薪資24,000元」，亦未提出任
    何在職收入資料證明或2年內財產變動之狀況（業經命補正
    卻未提出），可知債務人所得與申報不符。又協商當時債務
    人之薪資所得既低於每月應償還之金額，本應於履行債務期
    間節約省用，過較不寬裕之經濟生活，並誠實勤勉地履行債
    務，以符合公平正義及誠信原則，然經本院向臺灣集中保管
    結算所股份有限公司查明，債務人分別於日盛證券、日盛證
    券員林分公司、致和證券、建華證券府城分公司等多家證券
    公司開設有股票買賣帳戶，有該公司97年6月18日保結消字
    第09700477 06號函及所附資料可憑，且觀之債務人保管帳
    戶餘額表可知，債務人目前仍持有太電公司股份20,000股、
    耀文電子股份有限公司股份20,000股，足見債務人於清償債
    務期間仍有餘力從事股票交易具風險性之理財行為，尚難認
    其有何不可歸責於債務人致履行顯有重大困難之事由存在。
(三)、債務人稱尚須獨力負擔扶養父母、子女云云，惟查：債務人
    之父劉英男於96年度有利息所得6,984元，及田賦2筆（財產
    總額為2,280,000元）。另債務人之母劉林秀蘭於96年度薪
    資、股利、利息所得總計為430,109元，並有投資3筆（財產
    總額為541,620元），有稅務電子閘門財產所得調件明細表
    在卷足憑，債務人之父母顯係尚有資力之人，並非均須靠債
    務人扶養始得維持生活。又債務人之配偶段滿珍於94、95年
    亦均有工作薪資收入，債務人稱要單獨扶養父母、子女，一
    節，經本院以裁定命債務人舉證，惟迄未補提相關證據以實
    其說，亦難採信。
(四)、再者，債務人就「債務人、債務人之父母、配偶、子女名下
    所有銀行存款影印存摺首頁至最近補正日之數額」應予補正
    之事項，迄未補正，依消費者債務清理條例第8 條之規定，
    屬聲請更生或清算不合程式或不備其他要件之情況。
四、綜上所述，債務人於消費者債務清理條例施行前，既已與金
    融機構之債權人依金融主管機關協調成立之中華民國銀行公
    會會員辦理消費金融案件無擔保債務協商機制成立協商，且
    又無因不可歸責於己致履行顯有重大困難之事由，則其聲請
    更生，顯然違背消費者債務清理條例第151條第6條準用同條
    第5項前段之規定，且上開欠缺又屬無從補正，從而，依上
    開說明，應予駁回其清算之聲請，爰裁定如主文。
中    華    民    國    97    年    9    月    12    日
              民事第三庭    法      官  蔡雅惠
上為正本係照原本作成。
如不服本裁定，應於裁定送達後10日內，以書狀向本院提出抗告
，並繳納抗告費新臺幣1千元。
中    華    民    國    97    年    9    月    12    日
                            書  記  官  詹書瑋


司法院資訊處製作；財團法人民間司法改革基金會備份。
